【裁判字號】    98,訴,647
【裁判日期】    990120
【裁判案由】    偽造文書等
【裁判全文】
臺灣高雄地方法院刑事判決               98年度訴字第647號
公  訴  人  臺灣高雄地方法院檢察署檢察官
被      告  乙○○
上列被告因偽造文書等案件，經檢察官提起公訴（98年度偵緝字
第93、95、96號、98年度偵字第1883號），本院判決如下：
    主  文
乙○○犯如附表一編號1 所示之毀壞門扇竊盜罪，累犯，處有期
徒刑捌月；又犯如附表一編號2 所示之攜帶兇器竊盜罪，累犯，
處有期徒刑捌月；又犯如附表一編號3 所示之竊盜罪，累犯，處
有期徒刑參月；又犯如附表二編號1 所示之詐欺取財罪，累犯，
處有期徒刑參月；又犯如附表二編號2 (1)所示之行使偽造私文書
罪，累犯，處有期徒刑肆月。偽造民國玖拾捌年壹月伍日讓渡書
上「己○○」之署名貳枚及指印捌枚，均沒收之；又犯如附表二
編號2 (2)所示之行使偽造私文書罪，累犯，處有期徒刑參月。偽
造民國玖拾捌年壹月伍日讓渡書上「許國明」之署名貳枚及指印
捌枚，均沒收之；又犯如附表二編號3 所示之行使偽造私文書罪
，累犯，處有期徒刑肆月。偽造民國玖拾捌年壹月伍日讓渡證明
書上「己○○」署名壹枚及指印陸枚，均沒收之；又幫助犯詐欺
取財罪，累犯，處有期徒刑參月。應執行有期徒刑貳年。偽造民
國玖拾捌年壹月伍日讓渡書上「己○○」之署名貳枚及指印捌枚
、民國玖拾捌年壹月伍日讓渡書上「許國明」之署名貳枚及指印
陸枚、民國玖拾捌年壹月伍日讓渡證明書上「己○○」署名壹枚
及指印陸枚，均沒收之。
其餘被訴詐欺得利罪部分無罪。
    事  實
一、乙○○前因偽造文書等案件，經本院91年度訴字第3542號判
    決、臺灣台南地方法院92年度易字第580 號判決，分別判處
    有期徒刑1 年、9 月確定，嗣經臺灣台南地方法院92年度聲
    字第1471號裁定應執行有期徒刑1 年8 月確定，於民國93年
    10月27日保護管束期滿未經撤銷視為執行完畢。
二、乙○○分別意圖為自己不法之所有，於附表一編號1 至3 「
    犯罪時間」、「犯罪地點」欄所示之時間、地點，以附表一
    編號1 至3 「犯罪方式」欄所示之方式，竊取丁○○、戊○○（即REVILLE JONATHAN PACTOL ）、庚○○如附表編號1
    至3 所示之物；又意圖為自己不法之所有，於附表二編號1
    「犯罪時間」、「犯罪地點」欄所示之時間、地點，以附表
    二編號1 「犯罪方式」欄所示之詐術，向辛○○詐得新台幣
    （下同）5 千元得逞；另意圖為自己不法之所有及行使偽造
    私文書之犯意，於附表二編號2 (1)、3 「犯罪時間」、「犯
    罪地點」欄所示之時間、地點，以附表二編號2 (1)、3 「犯
    罪方式」欄所示之詐術，分別以偽造「己○○」之讓渡書、
    讓渡證明書各1 紙，向壬○○、癸○○各詐得1 萬5 千元、
    1 萬元得逞，足生損害於己○○；又基於行使偽造私文書之
    犯意，於附表二編號2 (2)「犯罪時間」、「犯罪地點」欄所
    示時間、地點，以「許國明」之名義偽造讓渡書1 紙後，交
    予壬○○而行使之，足生損害於許國明。
三、乙○○明知電話為個人通訊之工具，申請開設並無任何特殊
    之限制，一般民眾憑身份證件皆可隨時向電信公司申請使用
    ，而陌生人士不以自己名義申請電話門號，反向他人蒐購電
    話門號，對於該電話門號是否合法使用應有合理之懷疑，且
    該電話門號亦可能遭犯罪集團利用以逃避查緝，亦不違背其
    本意，先由彭世君（業經臺灣高雄地方法院檢察署97年度偵
    字第14845 號為緩起訴處分確定）於96年11月29日，在陳永
    傑（業經本院以97年度審簡字第5530號判決確定）帶領下，
    至岡山鎮某家通訊行，申辦遠傳電信股份有限公司（下稱遠
    傳電信）行動電話門號0000000000，取得該門號SIM 卡後，
    即在該通訊行將上開門號SIM 卡交付陳永傑，再由陳永傑於
    取得該門號SIM 卡當天或隔天，在乙○○位於高雄縣路竹鄉
    ○○村○○路租屋處樓下交付予乙○○，並由乙○○交予真
    實姓名年籍不詳之綽號「阿偉」之詐騙集團成員使用。嗣取
    得上開門號之詐騙集團成員即意圖為自己不法之所有，於96
    年12月7 日下午2 時12分許，以該門號撥打電話予丙○○，
    自稱係其友人「陳盈達」，並向丙○○佯稱：急需借款云云
    ，致丙○○不疑有他而陷於錯誤，即於同日前往位於嘉義縣
    朴子市○○路46號之朴子郵局，臨櫃匯款3 萬元至陳瑞洲（
    業經臺灣桃園地方法院97年度桃簡字第1963號判決確定）設
    於渣打國際商業銀行大園分行帳號000- 000000000000 號帳
    戶內，該筆款項旋遭提領一空。嗣經丙○○察覺有異，報警
    處理，始循線查獲上情。
四、案經高雄縣政府警察局岡山分局、湖內分局報請臺灣高雄地
    法院檢察署檢察官偵查起訴。
    理  由
壹、證據能力部分
一、按被告以外之人於偵查中向檢察官所為陳述，除顯有不可信
    之情況者外，得為證據，同法第159 條之1 第2 項定有明文
    。本件證人陳永傑、朱維德、壬○○、辛○○等人於檢察官
    偵查中具結後所為之陳述，其等未曾提及檢察官在偵查時有
    不法取供之情形，反對該項供述得具有證據能力，亦未釋明
    上開供述有顯不可信之情況，依上說明，其等於偵查中之證
    言自均具有證據能力。
二、按被告以外之人於審判外之陳述雖不符刑事訴訟法第159 條
    之1 至之4 等四條之規定，而經當事人於審判程式同意作為
    證據，法院審酌該言詞陳述或書面陳述作成時之情況，認為
    適當者，亦得為證據；當事人、代理人或辯護人於法院調查
    證據時，知有刑事訴訟法第159 條第1 項不得為證據之情形
    ，而未於言詞辯論終結前聲明異議者，視為有前項之同意，
    同法第159 條之5 定有明文。本件證人李梅英、丁○○、戊○○、庚○○、己○○、辛○○、壬○○、癸○○、彭世君
    、陳瑞洲、丙○○等人固均曾於警詢中為陳述，其等性質雖
    屬傳聞證據，且查無符合同法第159 條之1 至之4 等前四條
    之情形，其等所為之上開警詢筆錄內容，業經本院審理時予
    以提示並告以要旨，且各經檢察官及被告表示意見。當事人
    已知上述筆錄乃傳聞證據，且均未於言詞辯論終結前對該等
    筆錄內容異議，依上開規定，是其等於警詢中之證言應具有
    證據能力。
三、按證人、鑑定人依法應具結而未具結者，其證言或鑑定意見
    ，不得作為證據。刑事訴訟法第158 條之3 定有明文。本件
    檢察官未令證人李梅英、陳瑞洲、彭世君於陳述前具結而為
    陳述，且查無依法不得令其具結之情形，是上開證人於檢察
    官訊問時之證言即無證據能力。
貳、有罪部分
    訊據被告乙○○對於附表一、附表二所示之毀壞門扇竊盜、
    攜帶兇器竊盜、竊盜、詐欺取財、行使偽造私文書等犯行，
    均坦承不諱（本院卷第170 至180 頁），然對於犯罪事實欄
    三所示幫助詐欺取財之犯行，則供稱伊有將門號交給綽號「
    阿偉」之男子使用等語，惟矢口否認有幫助詐欺取財之犯行
    ，並辯稱「阿偉」說是要投資股票及經營當舖、錢莊使用，
    沒想到會被拿去給詐騙集團使用云云。經查：
一、被告所為附表一編號1 至3 所示之毀壞門扇竊盜、攜帶兇器
    竊盜、竊盜之犯行，業據被告供述在卷（本院卷第170 至17
    4 頁），核與證人即被害人丁○○、戊○○、庚○○於警詢
    中（97偵16998 卷第3 至6 頁、警1 卷第11至12頁、98 偵
    1883卷第11至12頁）、證人李梅英於警詢中（警1 卷第6至8
    、9 至10頁）之證述相符。此外復有內政部警政署刑事警察
    局鑑驗書、高雄縣政府警察局湖內分局刑事現場勘查採證紀
    錄及採證照片（97偵16 698卷第8 至10、11至15頁）、高雄
    縣政府警察局岡山分局永安派出所刑事陳報單、搜索扣押筆
    錄及扣押物品目錄表（警1 卷第16至20頁）、車籍查詢基本
    資料、贓物認領保管單2 紙、失竊機車照片（警1 卷第22至
    24頁、98偵緝95卷第12頁）、高雄縣政府警察局車輛協尋電
    腦輸入單、車輛尋獲電腦輸入單（警1 卷第25、26至28頁、
    98偵緝95卷第13頁）在卷可稽。是被告上揭自白於附表一編
    號1 至3 「犯罪時間」、「犯罪地點」欄所示之時間、地點
    ，分別竊取丁○○、戊○○、庚○○3 人之財物犯行，事證
    明確，應堪認定。
二、被告分別於附表二編號1 「犯罪時間」、「犯罪地點」欄所
    示之時間、地點，以附表二編號1 「犯罪方式」欄所示之詐
    術，向辛○○詐得5 千元得逞；又於附表二編號2 (1)、3 「
    犯罪時間」、「犯罪地點」欄所示之時間、地點，以附表二
    編號2 (1)、3 「犯罪方式」欄所示之詐術，分別以偽造「己○○」之讓渡書、讓渡證明書各1 紙，向壬○○、癸○○各
    詐得1 萬5 千元、1 萬元得逞；又於附表二編號2 (2)「犯罪
    時間」、「犯罪地點」欄所示時間、地點，以「許國明」之
    名義偽造讓渡書1 紙後，交予壬○○行使之事實，業據被告
    供述在卷（本院卷第174 至180 頁），核與證人己○○、辛○○、壬○○、癸○○於警詢時（98偵1883卷第13至14、15
    至16、19至20、21至22頁）、證人辛○○、壬○○檢察官訊
    問（98偵1883卷第88至89、89至90頁），及證人己○○於本
    院審理時（本院卷第147 頁）具結證述之內容相符。次外復
    有「許國明」讓渡書1 紙、「己○○」讓渡書、讓渡證明書
    各1 紙（98偵緝93卷第14、15頁）在卷可按。是被告自白於
    附表二編號1 「犯罪時間」、「犯罪地點」欄所示之時間、
    地點，向辛○○詐得5 千元得逞，及於附表二編號2 (1)、3
    「犯罪時間」、「犯罪地點」欄所示之時間、地點，分別以
    偽造「己○○」之讓渡書、讓渡證明書各1 紙，向壬○○、
    癸○○各詐得1 萬5 千元、1 萬元得逞；又於附表二編號2
    (2)「犯罪時間」、「犯罪地點」欄所示時間、地點，以「許
    國明」之名義偽造讓渡書1 紙交予壬○○之犯行，事證明確
    ，亦堪認定。
三、被告向陳永傑取得彭世君於96年11月29日，向遠傳電信申辦
    行動電話門號0000000000號後，即將上開門號交付綽號「阿
    偉」使用，而該門號隨即於96年12月7 日下午2 時12分許，
    遭詐騙集團成員以該門號撥打電話予丙○○，自稱係其友人
    「陳盈達」，並向丙○○佯稱：急需借款云云，致丙○○不
    疑有他而陷於錯誤，即於同日臨櫃匯款3 萬元至陳瑞洲設於
    渣打國際商業銀行大園分行帳號000-000000000000號帳戶內
    之事實，為被告所不爭執（本院卷第181 至185 頁），核與
    證人即被害人丙○○、證人彭世君於警詢時之證述（桃檢97
    偵4871卷第17至19、10至12頁）、證人陳永傑、朱維德於檢
    察官訊問時（桃檢97偵14845 卷第21至23頁、97偵4871卷第
    20至21頁）具結證述之內容相符，是被告將彭世君向遠傳電
    信所申請之上揭門號交予綽號「阿偉」之男子後，遭詐騙集
    團持以用來向被害人丙○○詐取財物之事實，應堪認定。
四、被告雖矢口否認有幫助詐欺取財之犯行，並辯稱「阿偉」說
    是要投資股票及經營當舖、錢莊使用，沒想到會被拿去給詐
    騙集團使用云云。惟查，行動電話為個人通訊工具，申請開
    設行動電話號碼並無任何特殊之限制，一般民眾皆可依各該
    電信公司之方式申請之，並可在不同之電信機構申請數個門
    號使用，此乃眾所週知之事。而時下以電話詐騙促使被害人
    至金融機構操作自動付款機而詐取金錢之行為甚為猖獗，且
    廣為媒體報導，並經政府有關機關呼籲，依一般人之社會生
    活經驗，應可預見苟不以自己名義申請行動電話門號，卻使
    用他人之行動電話門號，其目的極可能利用之供作非法詐財
    之用，否則如係欲作為合法理財之聯絡工具，衡情當無向他
    人租用之理，而被告係一成年人，有相當之社會閱歷，對於
    上情當無不知之理，其竟為獲取每月3500元之代價，率爾將
    對外收購所得之行動電話門號交付綽號「阿偉」之人，當可
    預見該行動電話門號淪落他人手中，極可能被利用作為詐騙
    之犯罪工具，雖被告無使用上開行動電話門號之人必然持以
    犯罪之確信，但仍願交付使用，顯然對於收受該行動電話門
    號之人縱以該門號作為不法詐騙之工具，仍予以容認，足見
    被告有幫助綽號「阿偉」之人利用其行動電話門號詐欺取財
    之不確定故意。
五、此外復有嘉義縣政府警察局朴子分局朴子派出所詐騙帳戶通
    報警示、詐騙電話簡便格式表、受理刑事案件三聯單、內政
    部警政署反詐騙諮詢專線紀錄表、被害人報告單、郵政匯款
    申請書、通聯調閱查詢單（桃檢97偵4871卷第20至31頁）等
    資料在卷可稽。是被告將上揭行動電話門號提供給綽號「阿
    偉」之男子，進而讓該男子所屬詐騙集團成員使用該門號詐
    取被害人丙○○財物之事實，事證明確，應堪認定。
六、綜上所述，被告上揭所辯，並無足取。本件事證明確，被告
    上開犯行，均堪以認定，應依法論科。
七、按毀越門扇而入室行竊，其越入行為即屬侵入住宅，已結合
    於所犯加重竊盜之罪質中，無更行構成侵入住宅罪之理；被
    害人之住宅後門之門窗玻璃係後門（即門扇）之一部分，上
    訴人將該後門之門窗玻璃打破，爬越該後門之門窗進入屋內
    行竊，應成立刑法第321 條第1 項第2 款之毀越門扇竊盜罪
    （最高法院27年上字第1887號判例、75年度台上字第201 號
    判決要旨參照）。本件被告附表一編號1 所示之竊盜犯行，
    係先徒手打破被害人丁○○房間玻璃門後，再進入房內行竊
    得逞，核被告是部分所為係犯刑法第321 條第1 項第2 款之
    毀壞門扇竊盜罪。又刑法第321 條第1 項第3 款之攜帶兇器
    竊盜罪，係以行為人攜帶兇器竊盜為其加重條件，此所謂兇
    器，其種類並無限制，凡客觀上足對人之生命、身體、安全
    構成威脅，具有危險性之兇器均屬之，且祇須行竊時攜帶此
    種具有危險性之兇器為已足，並不以攜帶之初有行兇之意圖
    為必要（最高法院79年臺上字第5253號判例可資參照）。本
    件被告附表一編號2 所示之竊盜犯行，係持挫刀強行插入被
    害人戊○○之機車龍頭鎖後發動行竊得逞，而該犯案用之挫
    刀，長約12公分，寬約2 公分，為鋁製材質，業據被告供述
    在卷（本院卷第172 頁），且被告可持該挫刀插入破壞機車
    鑰匙孔，轉動以之開啟等情，足認若非質地堅硬之物，應無
    法輕易為之，若持之用以攻擊人體，顯足以造成傷害，是認
    該挫刀客觀上可對人之生命、身體、安全構成威脅，具有危
    險性，應屬刑法第321 條第1 項第3 款所定兇器，應堪認定
    。核被告附表一編號2 所為，係犯刑法第321 條第1 項第3
    款之攜帶兇器竊盜罪。公訴意旨原認被告就附表一編號1 、
    2 部分均係犯刑法第320 條第1 項之竊盜罪，尚有未恰，惟
    此部分業經公訴檢察官當庭變更，附此敘明。而被告附表一
    編號3 部分所為，係犯刑法第320 條第1 項之竊盜罪。另被
    告附表二編號1 部分所為，係犯刑法第339 條第1 項之詐欺
    取財罪。至於被告附表二編號2 (1)、3 部分所為，則均係犯
    刑法第216 條、第210 條之行使偽造私文書、第339 條第1
    項之詐欺取財罪。又被告偽造「己○○」署押之行為係偽造
    私文書之階段行為，應不另論。被告偽造私文書之低度行為
    ，為行使偽造私文書之高度行為所吸收，亦不另論罪。又被
    告所為之詐欺取財犯行同時觸犯行使偽造私文書行為，為想
    像競合犯，均應依刑法第55條規定，從一重之行使偽造私文
    書罪處斷。另被告附表二編號2 (2)部分所為，則係犯刑法第
    216 條、第210 條之行使偽造私文書。又被告偽造「許國明
    」署押之行為係偽造私文書之階段行為，應不另論。被告偽
    造私文書之低度行為，為行使偽造私文書之高度行為所吸收
    ，亦不另論罪。另被告單純提供行動電話門號供他人使用之
    行為，並不等同於向被害人丙○○施以欺罔之詐術行為，且
    亦無證據足資證明被告有共同詐欺取財之犯意聯絡及行為分
    擔，自應認被告提供行動電話門號予綽號「阿偉」之行為，
    僅止於幫助詐欺之犯意，而為詐欺取財構成要件以外之行為
    。按刑法上之幫助犯，係對於犯罪與正犯有共同之認識，而
    以幫助之意思，對於正犯資以助力，而未參與實施犯罪之行
    為者而言（最高法院75年度台上字第1509號、84年度台上字
    第5998號、88年度台上字第1270號判決意旨參照），故未參
    與實施犯罪構成要件之行為，且係出於幫助之意思提供助力
    ，即屬幫助犯。本案被告將前揭行動電話門號，交付予綽號
    「阿偉」之詐欺集團成員，雖因而使該詐欺集團成員得基於
    詐欺取財之犯意，以該門號打電話向被害人丙○○施以詐術
    ，致上開被害人陷於錯誤，而將3 萬元存入人頭帳戶內，遂
    行其詐欺取財之犯行，然被告單純提供行動電話門號供人使
    用之行為，並不等同於向被害人施以欺罔之詐術行為，且亦
    無證據證明被告有參與詐欺取財犯行之構成要件行為，則被
    告提供行動電話門號供人使用之行為，對於前開詐騙集團遂
    行詐欺取財犯行，資以助力，揆諸上開判決意旨，自應論以
    幫助犯。故核被告就犯罪事實欄三部分所為，係犯刑法第30
    條第1 項、第339 條第1 項詐欺取財罪之幫助犯。被告係幫
    助犯詐欺取財罪，爰依刑法第30條第2 項規定，按正犯之刑
    減輕之。又刑法第28條之共同正犯，係指二人以上共同實施
    犯罪之行為者而言，幫助他人犯罪，並非實施正犯，在事實
    上雖有二人以上共同幫助殺人，要亦各負幫助殺人責任，仍
    無適用該條之餘地（最高法院33年上字第793 號判例要旨參
    照）。是公訴意旨以被告與彭世君、陳永傑基於幫助他人實
    施詐欺取財之犯意聯絡等語，因認被告與彭世君、陳永傑共
    同犯幫助詐欺取財之犯行，似有誤會，附此敘明。被告所為
    上開各罪，犯意個別，行為互殊，應分論併罰。另被告有如
    事實欄一所示之前案紀錄，有臺灣高等法院被告前案紀錄表
    可參，被告前受有期徒刑執行完畢後，5 年內故意再犯本件
    有期徒刑以上之各罪，均為累犯，應各依刑法第47條第1 項
    之規定，加重其刑，就犯罪事實欄三幫助詐欺取財之犯行部
    分，並先加後減之。
八、爰審酌被告正值青壯，僅為圖小利，恣意竊取、騙取他人財
    物，嚴重危害社會治安，本應嚴懲，惟被告犯後除否認犯罪
    事實欄三部分所示之幫助詐欺取財犯行外，其餘竊盜、行使
    偽造私文書、詐欺取財等犯行均坦承不諱，態度尚可，且所
    竊得或詐得之財物價值非鉅，並兼衡其品行、生活狀況、智
    識程度，與犯罪之動機、目的、手段等一切情狀，分別量處
    如主文所示之刑，並定應執行之刑如主文所示，以資懲儆。
    又偽造98年1 月5 日讓渡書上「己○○」之署名2 枚及指印
    8 枚、98年1 月5 日讓渡書上「許國明」之署名2 枚及指印
    8 枚、98年1 月5 日讓渡證明書上「己○○」署名1 枚及指
    印6 枚，不問屬於犯人與否，均依刑法第219 條之規定沒收
    之。又上揭偽造之文書，既已分別交予壬○○、癸○○收受
    ，非屬被告所有，除各該文書上偽造之署押不問屬於犯人所
    有均應沒收外（最高法院43年台上字第747 號判例意旨參照
    ），均不得諭知沒收，附此敘明。另被告犯附表一編號2所
    示犯行所使用之挫刀1 把，業遭被告丟棄而未能扣案，已據
    被告陳明在卷（本院卷第172 頁），應認已滅失，本院自無
    庸為沒收之宣告。至於扣案之機車鑰匙1 把，被告並非以該
    鑰匙作為行竊附表一編號2 所示機車所用，非屬供本件犯罪
    所用之物，業據被告供述在卷（本院卷第173 頁），亦非違
    禁物，爰不為沒收之宣告。
九、至於公訴意旨另以：(一)被告乙○○於附表一編號1 「犯罪時
    間」、「犯罪地點」欄所示之時間、地點，除竊取丁○○之
    桌上型電腦螢幕、主機各1 台外，另竊取丁○○所有之機車
    行照及郵局提款卡，因認被告乙○○此部分行為，涉犯刑法
    第320 條第1 項之竊盜犯行；(二)被告乙○○另將陳永傑所交
    付由彭世君所申辦行動電話門號0000000000號、0000000000
    號、0000000000號、0000000000號、0000000000號及另1 個
    不詳門號交予綽號「阿偉」之詐騙集團成員使用等語，因認
    被告乙○○此部分行為，係涉犯刑法第30條、第339 條第1
    項之幫助犯詐欺取財罪嫌。經查：
  (一)公訴人認被告涉嫌上揭竊盜犯行部分，無非係以被害人丁○○於警詢中之指述，為其論據。訊據被告固供稱伊有竊得電
    腦螢幕、主機各1 台，惟堅詞否認另竊取被害人丁○○之機
    車行照、郵局提款卡等語。經查，被害人丁○○雖於第一次
    警詢中指稱遭竊物品有桌上型電腦螢幕、主機各1 台、「機
    車行照」、「郵局提款卡」等語（97偵1669 8卷第3 頁），
    惟被害人丁○○於第二次警詢時即指稱遭竊物品只有桌上型
    電腦螢幕、主機各1 台等語（97偵16698 卷第5 頁背面），
    並無機車行照、郵局提款卡，顯見被害人丁○○當日失竊物
    品，除桌上型電腦螢幕、主機各1 台外，是否另失竊機車行
    照、郵局提款卡，即非無疑。除此之外，並無證據證明被告
    另竊取被害人丁○○之機車行照、郵局提款卡，基於罪疑唯
    輕原則，應為被告有利之認定。
  (二)另公訴意旨所舉上揭門號，並無證據證明已遭綽號「阿偉」
    ，或其他詐騙集團成員用以作為向他人詐欺取財工具之用，
    依法本均應為無罪之諭知，然因被告上揭竊盜部分犯行，與
    附表一編號1 所示毀壞門扇竊盜之犯行，為事實上一行為，
    另上揭幫助詐欺取財部分犯行，與上述幫助詐欺取財罪部分
    為想像競合之裁判上一罪關係，爰均不另為無罪之諭知，附
    此敘明。
參、無罪部分
一、公訴意旨另以：被告乙○○於98年1 月1 日上午10時許，至
    高雄縣大樹鄉○○街39號「翊全企業社」，以欲向該公司老
    闆購買怪手為由，要求廠長己○○以公司拖板車載運怪手2
    台至高雄縣仁武鄉○○路與鳳仁路口等待交易，致己○○陷
    於錯誤，嗣後乙○○竟避不見面，致己○○受有運輸費用60
    00元之損失等語，因認被告乙○○此部分行為，另涉犯刑法
    第339 條第2 項之詐欺得利罪嫌。
二、按犯罪事實應依證據認定之，無證據不得認定犯罪事實；又
    不能證明被告犯罪者，應諭知無罪之判決，刑事訴訟法第15
    4 條第2 項、第301 條第1 項分別定有明文。而刑事訴訟法
    上所謂認定犯罪事實之證據，係指足以認定被告確有犯罪行
    為之積極證據而言，該項證據自須適合於被告犯罪事實之認
    定，始得採為斷罪資料。如未能發現相當證據，或證據不足
    以證明，自不能以推測或擬制之方法，以為裁判之基礎。又
    刑事訴訟上證明之資料，無論其為直接或間接證據，均須達
    於通常一般之人均不致有所懷疑，而得確信其為真實之程度
    ，始得據為有罪之認定，若其關於被告是否犯罪之證明未能
    達此程度，而有合理性懷疑之存在，致使無從形成有罪之確
    信，根據「罪證有疑，利於被告」之證據法則，即不得遽為
    不利被告之認定（最高法院29年度上字第3105號、40年度臺
    上字第86號、76年度臺上字第4986號判例意旨參照）。
三、公訴人認被告涉嫌詐欺得利之犯行部分，無非係以被告供稱
    於98年1 月1 日上午至「翊全企業社」，以買賣怪手為由，
    要己○○將怪手運至高雄縣仁武鄉○○路與鳳仁路口，及己○○警詢中之指述，資為論據。訊據被告堅決否認有此部分
    詐欺得利之犯行，並辯稱伊當天確實有要介紹買主去買怪手
    ，後來買主沒有來，所以才未成交，伊沒有詐欺得利等語。
    經查：
  (一)被告於98年1 月1 日上午到高雄縣大樹鄉○○街39號「翊全
    企業社」，要求己○○以公司拖板車載運怪手2 台至高雄縣
    仁武鄉○○路與鳳仁路口等待交易之事實，業據證人己○○
    、甲○○於本院審理時具結證述在卷（本院卷第14 3、150
    頁），且為被告所不爭執（本院卷第147 至148 頁），堪認
    屬實。
  (二)然被告請己○○將怪手以拖車拖到上揭地點，目的係要介紹
    買主「順伯」購買怪手，以賺取佣金或差價，並曾陪同己○○、甲○○在場等候買主之事實，業據證人己○○、甲○○
    於本院審理時具結證稱被告介紹買主是希望賺取佣金或差價
    ，被告有陪我們在現場，後來在下午5 、6 時才離開等語（
    本院卷第143 、151 至154 頁），而被告當天原本確實有約
    一名叫「順伯」之男子要到現場購買怪手乙節，亦據證人己○○於本院審理時具結證稱被告所說的該名「順伯」之男子
    後來跟我們買怪手零件時，有提到被告原本在98年1 月1日
    當天有要介紹向我們買怪手，後來因故未到現場等語（本院
    卷第148 頁），顯見被告辯稱98年1 月1 日當天原本確實有
    約「順伯」之男子要向「翊全企業社」購買怪手等語，應堪
    採信。
  (三)況被告如非已有覓妥買主欲向「翊全企業社」購買怪手，藉
    以賺取佣金或差價，衡情當無陪同證人黃伯憲、甲○○在上
    揭地點等候買方到下午5 、6 時之理。再者，被告要求「翊
    全企業社」，將怪手運至高雄縣仁武鄉○○路與鳳仁路口後
    ，因買主未出現致未能成交再運回「翊全企業社」之舉，雖
    造成「翊全企業社」若干運費之損失，然對於被告而言，亦
    難認獲有何種利益可言。此外，又查無其他積極證據證明被
    告此部分詐欺得利之犯行，是此部分之犯罪事實即屬無從證
    明，應就此部分為被告無罪之諭知。
據上論斷，應依刑事訴訟法第299 條第1 項前段、第301 第1 項
，刑法第216 條、第210 條、第219 條、第320 第1 項、第321
條第1 項第2 款、第3 款、第339 條第1 項、第47條第1 項、第
30條、第51條第5 款、第55條，刑法施行法第1 條之1 ，判決如
主文。
本案經檢察官子○○到庭執行職務。
中    華    民    國    99    年     1    月    20    日
                  刑事第六庭  審判長  法  官  李璧君
                                      法  官  鄭峻明
                                      法  官  曾仁勇
如不服本判決應於收受判決後10日內向本院提出上訴書狀，並應
敘述具體理由。其未敘述上訴理由者，應於上訴期間屆滿後20日
內向本院補提理由書(均須按他造當事人之人數附繕本)「切勿逕
送上級法院」。
                                書記官  王紀芸
中    華    民    國    99    年     1    月    20    日
附錄論罪科刑之法條
中華民國刑法第210條
偽造、變造私文書，足以生損害於公眾或他人者，處5 年以下有
期徒刑。
中華民國刑法第216條
行使第210 條至第215 條之文書者，依偽造、變造文書或登載不
實事項或使登載不實事項之規定處斷。
中華民國刑法第320條
意圖為自己或第三人不法之所有，而竊取他人之動產者，為竊盜
罪，處5  年以下有期徒刑、拘役或 5 百元以下罰金。
意圖為自己或第三人不法之利益，而竊佔他人之不動產者，依前
項之規定處斷。
前二項之未遂犯罰之。
中華民國刑法第321條
犯竊盜罪而有左列情形之一者，處6 月以上、5 年以下有期徒刑
：
一、於夜間侵入住宅或有人居住之建築物、船艦或隱匿其內而犯
    之者。
二、毀越門扇、牆垣或其他安全設備而犯之者。
三、攜帶兇器而犯之者。
四、結夥三人以上而犯之者。
五、乘火災、水災或其他災害之際而犯之者。
六、在車站或埠頭而犯之者。
前項之未遂犯罰之。
中華民國刑法第339條
意圖為自己或第三人不法之所有，以詐術使人將本人或第三人之
物交付者，處5 年以下有期徒刑、拘役或科或併科1 千元以下罰
金。
以前項方法得財產上不法之利益或使第三人得之者，亦同。
前二項之未遂犯罰之。
附表一
┌──┬────┬────┬───────────────┬───────┬────┬────┐
│編號│犯罪時間│犯罪地點│犯罪方式                      │罪名、累犯、應│沒收之物│備註    │
│    │        │        │                              │處徒刑        │        │        │
├──┼────┼────┼───────────────┼───────┼────┼────┤
│1   │97年3 月│高雄縣路│乙○○於左列時、地，意圖為自己│毀壞門扇竊盜罪│無      │        │
│    │26日上午│竹鄉鴨寮│不法之所有，徒手打破丁○○房間│，累犯，處有期│        │        │
│    │11、12時│村保安路│玻璃門後，侵入丁○○房內，竊取│徒刑捌月。    │        │        │
│    │左右    │91號    │其桌上型電腦螢幕、主機各1 台。│              │        │        │
│    │        │        │嗣於同日晚間9 時許，丁○○返家│              │        │        │
│    │        │        │後發現報警，並採集現場指紋送驗│              │        │        │
│    │        │        │後，因而查悉上情。            │              │        │        │
│    │        │        │                              │              │        │        │
├──┼────┼────┼───────────────┼───────┼────┼────┤
│2   │97年6 月│高雄縣永│乙○○於左列時、地，意圖為自己│攜帶兇器竊盜罪│無      │被告所有│
│    │13日下午│安鄉環球│不法之所有，見REVILLEJONATHAN │，累犯，處有期│        │，供犯罪│
│    │5時許   │路27號前│PACTOL （譯音：戊○○）所有車 │徒刑捌月。    │        │所用之挫│
│    │        │        │牌號碼PMG-937 號重型機車停放該│              │        │刀1 把，│
│    │        │        │處，竟以其所有客觀上可充作兇器│              │        │因已滅失│
│    │        │        │使用之挫刀1 把（未扣案），插入│              │        │，爰不為│
│    │        │        │上揭機車鎖內，直接發動該車而竊│              │        │沒收之諭│
│    │        │        │取之，得手後供自己代步之用。嗣│              │        │知。    │
│    │        │        │於97年7 月15日上午9 時許，騎乘│              │        │        │
│    │        │        │上開機車搭載不知情之李梅英，行│              │        │        │
│    │        │        │經高雄縣永安鄉○○路65號之廢棄│              │        │        │
│    │        │        │廠房內為警查獲，並扣得上揭機車│              │        │        │
│    │        │        │及其所有與本案犯罪無關之鑰匙1 │              │        │        │
│    │        │        │把。                          │              │        │        │
├──┼────┼────┼───────────────┼───────┼────┼────┤
│3   │97年9 月│台南市南│乙○○於左列時、地，意圖為自己│竊盜罪，累犯，│無      │        │
│    │17日下午│區○○路│不法之所有，見庚○○所有車牌號│處有期徒刑參月│        │        │
│    │6 時30分│一段「亞│碼CF3-398 號重型機車停放該處且│。            │        │        │
│    │許      │洲工商」│鑰匙插在電源鎖上，竟徒手直接發│              │        │        │
│    │        │旁      │動該車而竊取之，得手後供自己代│              │        │        │
│    │        │        │步之用。嗣於98年1 月6 日上午11│              │        │        │
│    │        │        │時10分許，騎乘上開機車，行至高│              │        │        │
│    │        │        │雄縣岡山鎮○○路12之1 號工廠內│              │        │        │
│    │        │        │為警查獲，並扣得上揭機車及鑰匙│              │        │        │
│    │        │        │1 串。                        │              │        │        │
└──┴────┴────┴───────────────┴───────┴────┴────┘
 附表二
┌──┬────┬────┬───────────────┬───────┬────┬────┐
│編號│犯罪時間│犯罪地點│犯罪方式                      │罪名、累犯、應│沒收之物│備註    │
│    │        │        │                              │處徒刑        │        │        │
├──┼────┼────┼───────────────┼───────┼────┼────┤
│1   │(1)98年1 │高雄縣茄│乙○○於98年1 月2 日下午5 時許│詐欺取財罪，累│無      │        │
│    │月2 日下│萣鄉某處│，先撥打電話向辛○○佯稱欲以7 │犯，處有期徒刑│        │        │
│    │午5 時許│路邊    │萬5 千元之價格販售堆高機1 台云│參月。        │        │        │
│    │(2)翌日上│        │云，辛○○遂與乙○○相約於翌日│              │        │        │
│    │午8 時30│        │上午8 時30分許，至高雄縣茄萣鄉│              │        │        │
│    │分許    │        │某處路邊見得堆高機1 台及試車後│              │        │        │
│    │        │        │，乙○○復向辛○○誆稱先行交付│              │        │        │
│    │        │        │定金5 千元，待堆高機運至高雄縣│              │        │        │
│    │        │        │岡山鎮○○路交付後再行交付尾款│              │        │        │
│    │        │        │云云，致辛○○不疑有他而陷於錯│              │        │        │
│    │        │        │，而交付5千元予乙○○，詎吳政 │              │        │        │
│    │        │        │賢收取上揭款項後即避不見面，蔡│              │        │        │
│    │        │        │仲仁發覺有異而報警處理。      │              │        │        │
├──┼────┼────┼───────────────┼───────┼────┼────┤
│2   │(1)98年1 │高雄縣岡│(1)乙○○於98年1 月5 日上午9 時│(1)行使偽造私文│偽造98年│應依刑法│
│    │月5 日上│山鎮山隙│  30分許，先至壬○○經營位於高│書罪，累犯，處│1 月5 日│第21 9條│
│    │午9 時30│路12之1 │  雄縣岡山鎮○○路12之1 號之挖│有期徒刑肆月。│讓渡書上│宣告沒收│
│    │分許    │號      │  土機維修場，向壬○○佯稱其友│              │「己○○│之。    │
│    │(2)同日下│        │  人欲便宜出售挖土機1 台云云，│              │」之署名│        │
│    │午4 時40│        │  壬○○因而隨同乙○○至台南縣│              │2 枚及指│        │
│    │分許    │        │  龍崎地區○○路邊見得挖土機1 │              │印8 枚，│        │
│    │        │        │  台後，乙○○復佯稱願將該挖土│              │均沒收之│        │
│    │        │        │  機以16萬元之價格賣予壬○○，│              │。      │        │
│    │        │        │  乙○○並以「己○○」之名義偽│              │        │        │
│    │        │        │  造買賣讓渡書1 紙交付壬○○而│              │        │        │
│    │        │        │  行使之，用以證明其有權將該台│              │        │        │
│    │        │        │  挖土機出售予壬○○，致壬○○│              │        │        │
│    │        │        │  陷於錯誤，而於98年1 月5 日下│              │        │        │
│    │        │        │  午4 時40分許，在其上開挖土機│              │        │        │
│    │        │        │  維修場交付1 萬5 千元予乙○○│              │        │        │
│    │        │        │  。                          │              │        │        │
│    ├────┼────┼───────────────┼───────┼────┼────┤
│    │98年1 月│同上    │(2)嗣乙○○又於同年月6 日上午11│(2)行使偽造私文│偽造98年│同上    │
│    │6 日上午│        │  時許至上開維修場，因壬○○要│書罪，累犯，處│1 月5 日│        │
│    │11時許  │        │  求交付上揭挖土機所有權人之讓│有期徒刑參月。│讓渡書上│        │
│    │        │        │  渡書，遂另行起意，以「許國明│              │「許國明│        │
│    │        │        │  」之名義，偽造買賣讓渡書1 紙│              │」之署名│        │
│    │        │        │  後交予壬○○而行使之，用以證│              │2 枚及指│        │
│    │        │        │  明「許國明」為該挖土機之所有│              │印8 枚，│        │
│    │        │        │  權人，壬○○因發覺事有蹊蹺而│              │均沒收之│        │
│    │        │        │  報警，警方遂前往處理而當場查│              │。      │        │
│    │        │        │  獲。                        │              │        │        │
├──┼────┼────┼───────────────┼───────┼────┼────┤
│3   │(1)98年1 │同上    │乙○○於98年1 月5 日上午11時30│行使偽造私文書│偽造98年│同上    │
│    │月5 日上│        │分許，先撥打電話向癸○○佯稱欲│罪，累犯，處有│1 月5 日│        │
│    │午11時30│        │以11萬元之價格販售40型挖土機1 │期徒刑肆月。  │讓渡證明│        │
│    │分許    │        │台云云，癸○○遂與乙○○相約於│              │書上「黃│        │
│    │(2)同日下│        │同日下午2 時10分許，至不知情之│              │柏憲」之│        │
│    │午2 時25│        │壬○○位於高雄縣岡山鎮○○路12│              │署名1 枚│        │
│    │分許    │        │之1號之挖土機維修場內見得40型 │              │及指印6 │        │
│    │        │        │挖土機1 台及試車後，乙○○復向│              │枚，均沒│        │
│    │        │        │癸○○誆稱需先行交付定金1 萬元│              │收之。  │        │
│    │        │        │云云，乙○○並交付以「己○○」│              │        │        │
│    │        │        │名義偽造之讓渡證明書1 紙予謝進│              │        │        │
│    │        │        │榮，用以證明欲將該挖土機出售予│              │        │        │
│    │        │        │癸○○，致癸○○不疑有他而陷於│              │        │        │
│    │        │        │錯誤，而於同日下午2 時25分許，│              │        │        │
│    │        │        │在上址交付1 萬元予乙○○，嗣謝│              │        │        │
│    │        │        │進榮發覺有異而報警處理。      │              │        │        │
└──┴────┴────┴───────────────┴───────┴────┴────┘


司法院資訊處製作；財團法人民間司法改革基金會備份。
